臺灣高等法院刑事判決　　　　　　　　100年度上訴字第561號
上　訴　人
即　被　告　陳國俊
指定辯護人　本院公設辯護人　周君穎
上列被告因違反毒品危害防制條例案件，不服臺灣士林地方法院
99年度審訴字第879 號，中華民國99年12月29日第一審判決（起
訴案號：臺灣士林地方法院檢察署99年度偵字第12619 號、99年
度偵緝字第1013號、99年度毒偵字第1986號），提起上訴，本院
判決如下：
    主      文
原判決關於販賣第二級毒品及應執行刑部分撤銷。
陳國俊犯附表所示販賣第二級毒品罪，共捌罪，各處刑及宣告沒
收（銷燬）如附表所示。應執行有期徒刑拾貳年。扣案第二級毒
品甲基安非他命（驗餘總淨重伍佰零捌點陸柒公克，驗前總純質
淨重肆佰陸拾玖點陸公克）沒收銷燬；包裝甲基安非他命塑膠空
包裝袋拾肆個、電子磅秤貳臺、包裝袋壹批及行動電話伍支均沒
收。未扣案附表編號1 至7 所示販賣第二級毒品甲基安非他命所
得共新臺幣伍萬零伍佰元均沒收，如全部或一部不能沒收，以其
財產抵償。
    犯罪事實
一、陳國俊於91年間，因觀察勒戒不起訴處分後再次施用毒品，
    經原審以91年度毒聲字第1066 號裁定強制戒治，92年3月13
    日停止戒治付保護管束，於92年9 月26日保護管束期滿未經
    撤銷，視為執行完畢。刑責部分則經原審以92年度士簡字第
    1123號判處有期徒刑6 月確定（下稱甲案）；另於90年間，
    因轉讓第二級毒品及販賣第二級毒品案件，經本院92年度上
    訴字第2655號判決撤銷改判有期徒刑8月、7年10月，定應執
    行刑有期徒刑8年6月確定（下稱乙案）；又於92年間，因持
    有第一級毒品案件，經原審以92年度簡字第520 號判處有期
    徒刑6 月確定（下稱丙案）。上述甲、乙、丙案，嗣經原審
    以96年度聲減字第3290號裁定分別減刑並定應執行刑有期徒
    刑8年4 月確定，於97年12月9日假釋出監，假釋中付保護管
    束。嗣經撤銷假釋，執行殘刑2年1月1日。再於98 年間，因
    持有第二級毒品、施用第二級毒品案件，經原審分別以98年
    度易字第421號判處有期徒刑3月確定（下稱丁案）、98年度
    湖簡字第756號判處有期徒刑6月確定（下稱戊案）。上述丁
    、戊案，嗣經原審以99年度聲字第513 號裁定應執行有期徒
    刑7 月確定，並與前述甲、乙、丙案撤銷假釋後所應執行之
    殘刑2年1 月1日接續執行，於99年10月12日入監執行中（未
    構成累犯）。
二、陳國俊明知甲基安非他命屬於毒品危害防制條例管制之第二
    級毒品，依法不得販賣、持有，竟意圖營利而基於販賣第二
    級毒品甲基安非他命之犯意，於不詳時、地，向不詳之人士
    購得附表編號1至7所示總計44.6公克第二級毒品甲基安非他
    命，再分別於如上附表所示時、地及陳國俊所有電子磅秤、
    包裝袋及行動電話為工具，以附表編號1至7各價格、重量，
    多次販賣第二級毒品甲基安非他命予蔡文凱、任欽賢、陳鐵
    城及蘇建豪。
三、陳國俊另基於販賣第二級毒品甲基安非他命營利之意圖，於
    99年9 月上旬某日，在新北市○○區○○街某「7-11」便利
    商店，向年籍不詳綽號「阿田」之成年男子，以新台幣（下
    同）48萬元價格購入14包第二級毒品甲基安非他命，並擬以
    每包4公克、售價6000 元之價格，販售予不特定人。嗣經警
    於99年9月17日下午6時許，在新北市○○區○○路3段167巷
    40號4 樓樓梯間，查獲陳國俊所有第二級毒品甲基安非他命
    11包（總毛重77.8 公克，總淨重72.09公克，取0.11公克化
    驗，驗餘總淨重71.98公克，驗前總純質淨重67.76公克），
    並於新北市○○區○○路3段167 巷40號5樓陳國俊賃居處，
    扣得陳國俊所有第二級毒品甲基安非他命3 包（總毛重445.
    25公克，總淨重436.79 公克，取0.1公克化驗，驗餘總淨重
    436.69公克，驗前總純質淨重401.84公克）、其所有供施用
    第一級毒品海洛因及第二級毒品甲基安非他命使用之吸食器
    1組（施用第一級、第二級毒品犯行，經原審判處有期徒刑8
    月，因被告已撤回此部分上訴而確定）及陳國俊所有供販賣
    第二級毒品甲基安非他命所使用之電子磅秤2臺、分裝袋1批
    及行動電話5支，而查得上情。
四、案經內政部警政署國道公路警察局第九警察隊、新北市政府
    警察局汐止分局報請臺灣士林地方法院檢察署檢察官偵查起
    訴。
    理      由
壹、審理範圍：
    原判決被告持有第二級毒品罪、施用第一級毒品罪，分別量
    處有期徒刑1年、8月部分，已經被告撤回上訴。本院審理範
    圍僅止原判決關於被告販賣第二級毒品之8次犯行。
貳、證據能力部分：
一、被告以外之人於審判外之陳述，雖不符前4 條之規定，而當
    事人於審判程序同意作為證據，法院審酌該言詞陳述或書面
    陳述作成時之情況，認為適當，得為證據。當事人、代理人
    或辯護人於法院調查證據時，知有第159條第1項不得為證據
    之情形，而未於言詞辯論終結前聲明異議者，視為有前項之
    同意。刑事訴訟法第159條之5第1項、第2項定有明文。被告
    以外之證人蘇建豪、楊進義、蔡文凱、陳鐵城及任欽賢於警
    詢、偵查之證述，經原審及本院依法踐行調查證據程式，檢
    察官、被告及辯護人均知有該證詞，而不爭執各證據之證據
    能力，且未於原審及本院言詞辯論終結前聲明異議，本院審
    酌該證人筆錄作成時之情況，並無在非自由意志情況下所為
    之陳述，認為適當，依刑事訴訟法第159條之5 第1項規定，
    具有證據能力。
二、其餘憑以認定被告陳國俊犯罪事實之非供述證據（詳後述）
    ，查無違反法定程序取得之情，依同法第158條之4規定反面
    解釋，均有證據能力。
、實體部分：
一、被告之供述及辯解：
    被告坦承於上述時、地販賣第二級毒品的事實，惟辯稱：被
    告始終坦承犯行，販賣對象僅4 人，販賣次數及數量不多；
    相較於長期大量販毒之毒梟，危害並非重大惡極，應有刑法
    第59條規定的適用。且被告僅販毒8 次，原審定應執行刑高
    達30年，對照原審97年度訴字第128 號相類案件之判決，顯
    然罪刑不相當等語。
二、認定犯罪事實所憑證據及理由：
    被告陳國俊對於前述犯罪事實均坦白承認，核與證人蘇建豪
    、楊進義、蔡文凱、陳鐵城及任欽賢證述之情節相符，並有
    被告陳國俊所有0000000000、0000000000、0000000000、00
    00000000號行動電話分別與證人蔡文凱使用之0000000000、
    0000000000號、證人任欽賢使用之0000000000號及證人陳鐵
    城使用之0000000000號行動電話通聯之通訊監察譯文可憑（
    見偵12619卷第75 至116、122至123、277至293頁）及99年9
    月17日下午6時許，在新北市○○區○○路3段167巷40號4樓
    樓梯間及新北市○○區○○路3段167巷40 號5樓被告賃居處
    ，扣得如犯罪事實欄所示毒品等物可證。上述查獲之甲基安
    非他命14包，經送請內政部警政署刑事警察局鑑驗結果，檢
    出第二 級毒品甲基安非他命（Methamphe- tamine）成分，
    也有內政部警政署刑事警察局99年9月28日刑鑑字第0990132
    345號鑑定書可憑（見同上偵卷第221頁）。足認被告之任意
    性自白與事實相符，可以採信。事證明確，被告販賣第二級
    毒品之犯行，可以認定，應予依法論科。
三、論罪：
（一）按甲基安非他命為毒品危害防制條例第2條第2 項第2款列
      管之第二級毒品，依法不得持有、販賣。又販賣毒品，不
      以販入後再行賣出為構成要件，僅須以營利之目的將毒品
      購入或賣出，有一及此，犯罪即屬完成（最高法院著有25
      年非字第123號判例、68年臺上字第606號判例及80年臺上
      字第4992號判決可資參照）。核被告8 次販賣甲基安非他
      命之犯行，均係犯毒品危害防制條例第4條第2項販賣第二
      級毒品罪。
（二）被告於販賣甲基安非他命前，分別持有甲基安非他命之低
      度行為吸收於販賣甲基安非他命之高度行為，均不另論罪
      。
（三）被告觸犯販賣第二級毒品罪共8 罪，販毒之時、地不同，
      販毒之對象、數量也有異，客觀上不能認為具有反覆、延
      續性的一行為觀念。其犯意個別，行為互殊，應分論併罰
      。
（四）被告8 次販賣第二級毒品之行為，皆於偵查及審理中自白
      ，均依法減輕其刑。
（五）按刑法第59條酌量減輕刑罰必須犯罪有特殊的原因，在客
      觀上足以引起一般人同情，而認為即使宣告法定最低刑度
      仍嫌過重，才有適用。最高法院著有51年台上字第889 號
      判例可資參照。被告陳國俊固然坦承犯行，但扣案第二級
      毒品甲基安非他命毛重高達500 多公克，數量龐大，且被
      告曾1 次販賣35公克之安非他命予1 人，不僅嚴重戕害購
      毒者身心健康並影響社會安定秩序，危害社會安全深鉅，
      犯罪所生之危害不輕，且被告有多次毒品前案紀錄，並無
      可憫恕情事，客觀上也無足以引起一般人同情的情狀，核
      無刑法第59條酌減刑罰規定之適用。
四、撤銷改判及科刑審酌事項：
（一）撤銷改判之理由：
      原審為被告科刑判決之諭知，固非無見。惟查：１、原判
      決漏未就被告所犯數罪併罰之各次販毒行為所用及所得財
      物，分別於各宣告刑項下諭知沒收。２、量刑輕重固屬事
      實審法院得依職權自由裁量事項，但為求個案裁判的妥當
      性，仍應受比例原則及公平原則限制。刑事審判旨  在實
      現刑罰權分配的正義，法院對有罪被告科刑應符合罪刑相
      當原則，使輕重得宜、罰當其罪，以契合社會法律感情。
      此所以刑法第57條明定科刑時應審酌一切情狀，尤應注意
      各款所列事項以為科刑輕重的標準，最高法院93年度台上
      字第5073號、93年度台上字第6726號判決參照。又毒品危
      害防制條例第17條第2 項規定：「犯第4條至第8條之罪於
      偵查及審判中均自白者，減輕其刑。」其立法意旨重在鼓
      勵被告自新並杜絕毒品蔓延與氾濫。而原審就被告各次販
      賣第二級毒品始終坦承不諱之犯行，均分別小幅度減輕其
      刑而各判處有期徒刑5 年，並與前述已經被告撤回上訴之
      兩罪（刑度分別為1年及8月）從重定其應執行刑30年。
      參酌前述原審另案判決，該被告販賣第二級毒品11次，均
      矢口否認犯行且具有累犯之法定加重事由，尚且僅定應執
      行刑10年有期徒刑；而被告販毒行為次數明顯較少，始終
      坦承犯行，且非累犯，原審從重定其應執行刑，失之過重
      且無異於變相鼓勵販毒者矢口否認犯行，也與毒品危害防
      制條例第17條規定以啟被告自新之立法目的有所扞格，並
      不妥適。被告上訴指稱原審量刑過重，為有理由，應予撤
      銷改判。
（二）科刑審酌事項：
      審酌販毒行為屬毒害之惡源，其源不斷，流毒他人，非僅
      個人生命、身體受侵害，甚至社會、國家法益均受其害，
      被告所為足以擴散毒品並增加施用毒品之人口，戕害購毒
      者身心健康，犯罪所生危害非輕；惟念犯後均坦承犯行，
      態度良好，衡量其販毒之數量及犯罪所得等一切情狀，認
      宜分別量處如附表所示刑罰。並審酌原審定應執行刑形式
      上固有所失當，但因被告販毒的數量並非每次均屬微量，
      且扣案第二級毒品甲基安非他命毛重高達500 多公克，又
      被告曾1次販賣35公克安非他命予任欽賢（附表編號3），
      參酌原審97年度訴字第128 號相類案件所處之刑，爰定其
      應執行刑如主文。
（三）關於沒收：
      扣案第二級毒品甲基安非他命（總毛重523.05公克，總淨
      重508.88公克，取0.21公克化驗，驗餘總淨重508.67公克
      ，驗前總純質淨重469.6 公克）屬違禁物，應依法沒收銷
      燬。包裝上述甲基安非他命之塑膠空包裝袋14個、電子磅
      秤2臺、分裝袋1 批與行動電話5支，均經被告坦承屬其所
      有，供販毒所用，併均依法宣告沒收。未扣案附表編號 1
      至7 所示販賣第二級毒品甲基安非他命所得財物共五萬零
      五百元因屬被告犯罪所得財物，應依法宣告沒收，如全部
      或一部不能沒收，以其財產抵償。
據上論結，應依刑事訴訟法第369條第1項前段、第364條、第299
條第1項前段，毒品危害防制條例第4條第2項、第17條第2項、第
18條第1 項前段、第19條第1項，刑法第11條前段、第51條第5款
，判決如主文。
本案經檢察官壽勤偉到庭執行職務。
中    華    民    國   100    年    4     月    15    日
                  刑事第六庭  審判長 法  官  邱同印
                                     法  官  吳淑惠
                                     法  官  郭豫珍
以上正本證明與原本無異。
如不服本判決，應於收受送達後10日內向本院提出上訴書狀，其
未敘述上訴之理由者並得於提起上訴後10日內向本院補提理由書
（均須按他造當事人之人數附繕本）「切勿逕送上級法院」。
                                     書記官  陳采薇
中    華    民    國   100    年    4     月    15    日
附錄：本案論罪科刑法條全文
毒品危害防制條例第4條
製造、運輸、販賣第一級毒品者，處死刑或無期徒刑；處無期徒
刑者，得併科新臺幣2千萬元以下罰金。
製造、運輸、販賣第二級毒品者，處無期徒刑或7年以上有期徒
刑，得併科新臺幣1千萬元以下罰金。
製造、運輸、販賣第三級毒品者，處5年以上有期徒刑，得併科
新臺幣7百萬元以下罰金。
製造、運輸、販賣第四級毒品者，處3年以上10年以下有期徒刑
，得併科新臺幣3百萬元以下罰金。
製造、運輸、販賣專供製造或施用毒品之器具者，處1年以上7年
以下有期徒刑，得併科新臺幣1百萬元以下罰金。
前五項之未遂犯罰之。
附表
┌──┬─────┬────────┬───┬────┬────┬───────┐
│編號│  時  間  │    地    點    │買受人│ 價  格 │ 重  量 │罪名、處刑及沒│
│    │          │                │      │（即所得│        │收（銷燬）    │
│    │          │                │      │財物)   │        │              │
├──┼─────┼────────┼───┼────┼────┼───────┤
│ 1  │99年2 月13│新北市汐止區水源│蔡文凱│ 6000元 │  4公克 │販賣第二級毒品│
│    │日下午3 時│路蔡文凱住處樓下│      │        │        │，處有期徒刑肆│
│    │22分許    │                │      │        │        │年。扣案電子磅│
│    │          │                │      │        │        │秤貳臺、包裝袋│
│    │          │                │      │        │        │壹批及行動電話│
│    │          │                │      │        │        │伍支均沒收。未│
│    │          │                │      │        │        │扣案販賣第二級│
│    │          │                │      │        │        │毒品甲基安非他│
│    │          │                │      │        │        │命所得新臺幣陸│
│    │          │                │      │        │        │仟元沒收，如全│
│    │          │                │      │        │        │部或一部不能沒│
│    │          │                │      │        │        │收，以其財產抵│
│    │          │                │      │        │        │償。
         │
├──┼─────┼────────┼───┼────┼────┼───────┤
│ 2  │99年2 月15│    同   上     │蔡文凱│ 6000元 │  4公克 │販賣第二級毒品│
│    │日凌晨3 時│                │      │        │        │，處有期徒刑肆│
│    │6 分許    │                │      │        │        │年。扣案電子磅│
│    │          │                │      │        │        │秤貳臺、包裝袋│
│    │          │                │      │        │        │壹批及行動電話│
│    │          │                │      │        │        │伍支均沒收。未│
│    │          │                │      │        │        │扣案販賣第二級│
│    │          │                │      │        │        │毒品甲基安非他│
│    │          │                │      │        │        │命所得新臺幣陸│
│    │          │                │      │        │        │仟元沒收，如全│
│    │          │                │      │        │        │部或一部不能沒│
│    │          │                │      │        │        │收，以其財產抵│
│    │          │                │      │        │        │償。
         │
├──┼─────┼────────┼───┼────┼────┼───────┤
│ 3  │99年2 月15│新北市三重區「湯│任欽賢│33000元 │ 35公克 │販賣第二級毒品│
│    │日下午某時│城」附近        │      │        │        │，處有期徒刑伍│
│    │許        │                │      │        │        │年。扣案電子磅│
│    │          │                │      │        │        │秤貳臺、包裝袋│
│    │          │                │      │        │        │壹批及行動電話│
│    │          │                │      │        │        │伍支均沒收。未│
│    │          │                │      │        │        │扣案販賣第二級│
│    │          │                │      │        │        │毒品甲基安非他│
│    │          │                │      │        │        │命所得新臺幣│
│    │          │                │      │        │        │萬仟元沒收，│
│    │          │                │      │        │        │如全部或一部不│
│    │          │                │      │        │        │能沒收，以其財│
│    │          │                │      │        │        │產抵償。
     │
├──┼─────┼────────┼───┼────┼────┼───────┤
│ 4  │99年2 月19│基隆市六堵工業區│陳鐵城│ 2500元 │  1公克 │販賣第二級毒品│
│    │日下午4 時│某全家便利商店  │      │        │        │，處有期徒刑│
│    │22分許    │                │      │        │        │年陸月。扣案電│
│    │          │                │      │        │        │子磅秤貳臺、包│
│    │          │                │      │        │        │裝袋壹批及行動│
│    │          │                │      │        │        │電話伍支均沒收│
│    │          │                │      │        │        │。未扣案販賣第│
│    │          │                │      │        │        │二級毒品甲基安│
│    │          │                │      │        │        │非他命所得新臺│
│    │          │                │      │        │        │幣貳仟伍佰元沒│
│    │          │                │      │        │        │收，如全部或一│
│    │          │                │      │        │        │部不能沒收，以│
│    │          │                │      │        │        │其財產抵償。
 │
├──┼─────┼────────┼───┼────┼────┼───────┤
│ 5  │99年6 月26│新北市汐止區茄福│蘇建豪│ 1000元 │0.2公克 │販賣第二級毒品│
│    │日下午2 時│街某處          │      │        │        │，處有期徒刑│
│    │56分許    │                │      │        │        │年陸月。扣案電│
│    │          │                │      │        │        │子磅秤貳臺、包│
│    │          │                │      │        │        │裝袋壹批及行動│
│    │          │                │      │        │        │電話伍支均沒收│
│    │          │                │      │        │        │。未扣案販賣第│
│    │          │                │      │        │        │二級毒品甲基安│
│    │          │                │      │        │        │非他命所得新臺│
│    │          │                │      │        │        │幣壹仟元沒收，│
│    │          │                │      │        │        │如全部或一部不│
│    │          │                │      │        │        │能沒收，以其財│
│    │          │                │      │        │        │產抵償。      │
├──┼─────┼────────┼───┼────┼────┼───────┤
│ 6  │99年6 月27│新北市汐止區大同│蘇建豪│ 1000元 │0.2公克 │販賣第二級毒品│
│    │日晚上8 時│路3段「中國貨櫃 │      │        │        │，處有期徒刑│
│    │37分許    │站」旁之全家便利│      │        │        │年陸月。扣案電│
│    │          │商店前          │      │        │        │子磅秤貳臺、包│
│    │          │                │      │        │        │裝袋壹批及行動│
│    │          │                │      │        │        │電話伍支均沒收│
│    │          │                │      │        │        │。未扣案販賣第│
│    │          │                │      │        │        │二級毒品甲基安│
│    │          │                │      │        │        │非他命所得新臺│
│    │          │                │      │        │        │幣壹仟元沒收，│
│    │          │                │      │        │        │如全部或一部不│
│    │          │                │      │        │        │能沒收，以其財│
│    │          │                │      │        │        │產抵償。      │
├──┼─────┼────────┼───┼────┼────┼───────┤
│ 7  │99年6 月30│新北市汐止區大同│蘇建豪│ 1000元 │0.2公克 │販賣第二級毒品│
│    │日晚上7 時│路3段某7-11便利 │      │        │        │，處有期徒刑│
│    │45分許    │商店前          │      │        │        │年陸月。扣案電│
│    │          │                │      │        │        │子磅秤貳臺、包│
│    │          │                │      │        │        │裝袋壹批及行動│
│    │          │                │      │        │        │電話伍支均沒收│
│    │          │                │      │        │        │。未扣案販賣第│
│    │          │                │      │        │        │二級毒品甲基安│
│    │          │                │      │        │        │非他命所得新臺│
│    │          │                │      │        │        │幣壹仟元沒收，│
│    │          │                │      │        │        │如全部或一部不│
│    │          │                │      │        │        │能沒收，以其財│
│    │          │                │      │        │        │產抵償。      │
├──┼─────┼────────┼───┼────┼────┼───────┤
│ 8  │99年9 月上│新北市三重區溪尾│向年籍│以48萬元│14包。總│販賣第二級毒品│
│    │旬某日    │街某7-11便利商店│不詳綽│販入    │毛重523.│，處有期徒刑伍│
│    │          │                │號「阿│        │05公克  │年。扣案第二級│
│    │          │                │田」之│        │        │毒品甲基安非他│
│    │          │                │成年男│        │        │命（驗餘總淨重│
│    │          │                │子販入│        │        │伍佰零捌點陸柒│
│    ├─────┼────────┼───┼────┼────┤公克，驗前總純│
│    │99年9 月17│新北市三重區三和│      │        │同上    │質淨重肆佰陸拾│
│    │日下午6 時│路3段167巷40號4 │      │        │        │玖點陸公克）沒│
│    │許        │樓樓梯間及5 樓賃│      │        │        │收銷燬；包裝甲│
│    │          │居處為警查獲    │      │        │        │基安非他命塑膠│
│    │          │                │      │        │        │空包裝袋拾肆個│
│    │          │                │      │        │        │、電子磅秤貳臺│
│    │          │                │      │        │        │、包裝袋壹批及│
│    │          │                │      │        │        │行動電話伍支均│
│    │          │                │      │        │        │沒收。        │
└──┴─────┴────────┴───┴────┴────┴───────┘